最高法院刑事判決　　　　　　九十四年度台上字第三六八五號
　　上 訴 人　台灣高等法院台南分院檢察署檢察官
　　被　　告　丙○○
　　　　　　　　　　　之1號
　　　　　　　甲○○
　　　　　　　　　　　號
　　　　　　　乙○○
　　　　　　　　　　　13號
上列上訴人因被告等違反公職人員選舉罷免法案件，不服台灣高
等法院台南分院中華民國九十四年五月三日第二審判決（九十四
年度上訴字第二二一號，起訴案號：台灣台南地方法院檢察署九
十二年度選偵字第一七號），提起上訴，本院判決如下：
    主  文
上訴駁回。
    理  由
按刑事訴訟法第三百七十七條規定：上訴於第三審法院，非以判
決違背法令為理由，不得為之。是提起第三審上訴，應以原判決
違背法令為理由，係屬法定要件。如果上訴理由狀並未依據卷內
訴訟資料，具體指摘原判決不適用何種法則或如何適用不當，或
所指摘原判決違法情事，顯與法律規定得為第三審上訴理由之違
法情形，不相適合時，均應認其上訴為違背法律上之程式，予以
駁回。本件原判決以公訴意旨略稱：緣卓華民（業經判刑定讞）
係台南縣西港鄉第十二屆鄉長選舉候選人，於民國八十三年一月
十九日至二十八日競選活動期間，意圖使另一候選人曾丁財不當
選，基於概括之犯意，先後多次在台南縣西港鄉選舉區內，與被
告丙○○、甲○○、乙○○共同基於犯意之聯絡，利用不知情之
派報工周漢騰、周福興兄弟，以夾報分送訂戶方式，將原判決附
件所示不實內容之競選傳單五張，散布傳播予台南縣西港鄉鄉民
，足以生損害於曾丁財之名譽而不利於其競選，並減損曾丁財在
社會上之名望與評價。因認被告等與卓華民共同涉有違反公職人
員選舉罷免法第九十二條之罪嫌。經審理結果，認為不能證明被
告等犯罪，爰維持第一審諭知其無罪之判決，駁回檢察官在第二
審之上訴。已綜合全部卷證資料，逐一斟酌判斷，詳敘其無從形
成被告有罪判決之心證理由，從形式上觀察，並無判決違背法令
之情形存在。查證據之取捨及證據之證明力如何，均屬事實審法
院得自由裁量、判斷之職權，苟其此項裁量、判斷，並不悖乎通
常一般之人日常生活經驗之定則或論理法則，又於判決內論敘其
何以作此判斷之心證理由者，即不得任意指摘其為違法，據為提
起第三審上訴之合法理由。又證人之陳述有部分前後不符，或相
互間有所歧異時，究竟何者為可採，法院仍得本其自由心證予以
斟酌。證人周漢騰、周福興兄弟就原判決附件所示之競選傳單五
張，是否為丙○○、甲○○請其以夾報方式分送予台南縣西港鄉
鄉民？先後陳述不一；另卓華民及丙○○就丙○○是否擔任卓華
民競選期間之文宣部主任？彼此亦供述不符。然原審本其自由心
證，認其部分證詞為可信，予以採信，其餘證詞為不實，加以摒
棄，乃其審判職權之合法行使，自不得指為違法。縱丙○○曾擔
任卓華民競選期間之文宣部主任，但上開競選傳單是否由其囑由
周漢騰、周福興兄弟散布？亦無必然之關聯。原判決為其無罪之
諭知，其所為判斷，復無悖乎一般經驗法則，仍無違法可言。次
查我國刑事訴訟法制，於事實審法院係採直接及言詞審理主義，
證人未經親自到庭，而以書面代替陳述者，因法院無從就證人之
直接供述獲得心證，判斷證言之信憑性，且訴訟當事人復無從依
刑事訴訟法之規定，實施詰問權，確保其證言之真實性，以發現
實質的真實，自不得遽以該書面陳述作為證據而加以採用。證人
周漢騰雖曾於八十七年十一月二十日原法院審理卓華民違反公職
人員選舉罷免法案件時提出書面陳述略謂：「……至於犯案的四
張宣傳單我在地方法院也陳述過，是丙○○及甲○○請我送的，
他們約來過檳榔攤一、二次……以上的陳述皆是事實」等語。此
乃證人審判外之書面陳述，並無證據能力，原審未採為被告犯罪
之證據，其採證尤無違誤之處。另我國刑事訴訟法係採實質的真
實發見主義，法院應依職權調查證據，獨立認定事實，並不當然
受其他案件之判決之拘束。原審依憑調查證據所得心證，以被告
等被訴違反公職人員選舉罷免法犯行尚屬不能證明，既已詳敘其
論據。雖與原法院另案八十五年度上重更(五)字第八二號被告卓華
民刑事判決所認定：「丙○○乃卓華民後援會文宣部門人員，甲
○○則係國民黨西港鄉民眾服務站主任、乙○○即係卓華民配偶
，分別散布傳單及發放派報工資行為，故被告卓華民與丙○○、
甲○○、乙○○就散布不實競選傳單犯行部分，彼此間互有犯意
之聯絡及行為之分擔，應論以共同正犯」之理由不同。惟此乃
法官各自獨立審判職權之合法行使，自不當然受其他案件判決之
拘束，亦不容任意指為違法而執為第三審上訴之適法理由。檢察
官上訴意旨置原判決上開明確論斷於不顧，對原審取捨證據及證
據證明力判斷之審判職權行使，任憑己見，或就同一證據資料為
相異之評價，或就不影響於判決本旨事項再為事實上之爭辯，均
與法律規定得為第三審上訴理由之違法情形，不相適合，其上訴
為違背法律上之程式，應予駁回。
據上論結，應依刑事訴訟法第三百九十五條前段，判決如主文。
中　　華　　民　　國　九十四　年　　七　　月　 十四 　日
                      最高法院刑事第三庭
                          審判長法官  紀　俊　乾
                                法官  黃　正　興
                                法官  劉　介　民
                                法官  陳　東　誥
                                法官  趙　文　淵
      本件正本證明與原本無異
                                      書  記  官
中　　華　　民　　國　九十四　年　　七　　月　 十五 　日
                                                      Ｑ
